臺灣臺北地方法院民事判決
110年度訴字第6226號
原      告  林芮涵  
被      告  遠東國際商業銀行股份有限公司


法定代理人  侯金英  
訴訟代理人  詹凱傑  
            郭俊良  
            賴允慶  
            劉德明  
上列當事人間請求確認債權不存在事件，本院於民國111年8月25
日言詞辯論終結，判決如下：
    主      文
原告之訴駁回。
訴訟費用由原告負擔。
    事實及理由
壹、程序方面
　　按不變更訴訟標的，而補充或更正事實上或法律上之陳述者
    ，非為訴之變更或追加，民事訴訟法第256條定有明文。查
    原告起訴原聲明請求：確認被告持有原告之財團法人金融聯
    合徵信中心（下稱聯徵中心）債權清冊所載之遠東國際商業
    銀行信用卡債權金額新臺幣（下同）72萬9,572元不存在（
    見補卷第9頁），嗣於本院準備程序中調整其聲明為：確認
    被告對原告72萬9,571元之信用卡債權不存在；被告應向聯
    徵中心註銷原告因前項債務所生之債信紀錄（見本院卷第25
    -26頁），核屬更正並補充法律上陳述，於法尚無不合，合
    先敘明。
貳、實體方面
一、原告主張：伊前曾向英商渣打銀行股份有限公司（下稱渣打
    銀行）申辦信用卡使用（卡號0000-0000-0000-0000，下稱
    系爭渣打信用卡），嗣因故無力清償信用卡債務，遂於民國
    109年間與元誠國際資產管理股份有限公司（下稱元誠公司
    ）進行債務協商。伊於該協商過程中經向聯徵中心調取伊債
    權清冊，發覺被告竟曾向聯徵中心申報伊截至110年1月10日
    止尚有積欠其信用卡帳款72萬9,571元（下稱系爭信用卡債
    權）。惟伊未曾申辦過被告發行之信用卡，自不可能積欠被
    告任何信用卡債務，經去電向被告催收人員詢問，始知系爭
    信用卡債權係被告前向友邦國際信用卡股份有限公司（下稱
    友邦公司）收購該公司所有應收帳款債權所得。伊於88年間
    固然曾填具「南山人壽AIG認同卡換卡同意書」（下稱系爭
    申請書）向友邦公司申辦「南山人壽AIG認同卡」（下稱系
    爭友邦信用卡），惟伊未曾收到系爭友邦信用卡之實體卡片
    ，遑論完成開卡程序並進行後續消費。系爭友邦信用卡消費
    紀錄中固然有為伊代償系爭渣打信用卡債務18萬元之消費紀
    錄，然倘確有上開代償之情，何以嗣後伊尚對渣打銀行、元
    誠公司有剩餘信用卡債務需要再為協商？又系爭友邦信用卡
    消費紀錄雖另顯示曾繳納伊子女之保險費，惟其金額與伊調
    取所得之繳費證明單不符，否認前開信用卡消費紀錄為伊所
    為，伊未曾使用過系爭友邦信用卡，被告復未能提出任何刷
    卡單據或簽名紀錄，被告對伊自無系爭信用卡債權存在等語
    。並聲明：如前壹所述。
二、被告則以：系爭友邦信用卡（卡號：0000-0000-0000-0000
    ）債權係伊於98年9月1日自友邦公司受讓所得。原告前以系
    爭友邦信用卡代償其所積欠之系爭渣打信用卡債務18萬元，
    並刷卡繳付要保人為原告、被保險人為原告之子之4筆保險
    契約保險費用，顯見原告確有受領並開通系爭友邦信用卡使
    用，否則無前開消費紀錄之可能。伊報送聯徵中心之債權金
    額，係以債務人欠款本金加計利息、違約金之總額計算，故
    聯徵中心債權清冊所載金額與伊對原告所執之債權憑證數額
    自有差距等語。並聲明：原告之訴駁回。
三、經查：
（一）原告曾於88年12月16日填具系爭申請書向友邦公司申請系
      爭友邦信用卡，原告於該同意書上之「您想要代償的南山
      人壽渣打認同卡卡號」欄填寫：「VISA卡號0000-0000-00
      00-0000」、於「您預計代償的金額」欄填寫：「NT$180,
      000」。
（二）原告於90年6月28日以自己為要保人，以其子郭柏良、其
      女郭柏允為被保險人，分別向南山人壽簽立如下表所示之
      保險契約（下合稱系爭保險契約）：
保單號碼 要保人 被保險人 主約險種 保額 生效日 保單狀態 Z000000000 原告 郭柏良 南山新康祥 終身壽險－B型 100萬元 90年6月28日 91年8月31日停效，停效逾2年即失效。 Z000000000 原告 郭柏允 同上 同上 同上 同上 Z000000000 原告 郭柏良 南山終身醫療保險 同上 同上 同上 Z000000000 原告 郭柏允 同上 同上 同上 同上 
（三）友邦公司於98年9月1日將所有信用卡應收帳款債權（即包
      含系爭信用卡債權）出售予被告，友邦公司並於100年7月
      26日清算完結。
（四）渣打銀行於94年10月14日將其對原告之系爭渣打信用卡債
      權6萬2,305元本息讓與元誠第二基金資產管理股份有限公
      司（下稱元二公司），元二公司復於105年10月1日將前開
      債權讓與元誠公司，元誠公司嗣與原告達成債務清償協議
      ，由原告於110年11月15日以2萬9,928元清償完畢。
　　上開事實，有系爭友邦信用卡申請書正反面影本、系爭保險
    契約要保書影本4份、行政院金融監督管理委員會98年8月11
    日金管銀票字第09840006080號函、友邦公司債權讓與及承
    當訴訟同意書暨報紙公告、友邦公司登記公示資料、渣打銀
    行111年2月10日渣打商銀字第1110003864號函、元誠公司11
    1年5月10日陳報狀暨債權讓與證明書及清償證書在卷可憑（
    見本院卷第29、95-97、105、117、121-128、181、201-217
    頁），且為兩造所不爭執，均堪信為真實。
四、得心證之理由
　　原告主張其未曾領收、開通及使用系爭友邦信用卡，否認被
    告對其有系爭信用卡債權存在等語，為被告所否認，並以前
    詞置辯。茲就本件爭點及本院判斷分述如下：
（一）原告提起本件訴訟有確認利益：
　　1.按確認法律關係之訴，非原告有即受確認判決之法律上利
      益者，不得提起之。民事訴訟法第247條第1項定有明文。
      又所謂即受確認判決之法律上利益，係指法律關係之存否
      不明確，原告主觀上認其在法律上之地位有不安之狀態存
      在，且此種不安之狀態，能以確認判決將之除去者而言（
      最高法院42年台上字第1031號、52年台上字第1240號判決
      意旨參照）。
　　2.經查，原告否認曾使用系爭友邦信用卡消費，並主張被告
      向聯徵中心所通報對其之系爭信用卡債權不存在，被告則
      否認上情，主張系爭友邦信用卡確為原告所使用，系爭信
      用卡債權並無不實等語，致原告對被告是否確有前開信用
      卡債務之法律上地位處於不安之狀態，而此種不安之狀態
      非不得以本件確認判決予以除去，揆諸前開說明，原告提
      起本件確認訴訟，即有受確認判決之法律上利益，應予准
      許。
（二）原告主張其雖曾填具系爭申請書請領系爭友邦信用卡使用
      ，惟嗣未收領、開通並使用系爭友邦信用卡消費或代償債
      務，且其使用系爭渣打信用卡所生之消費帳款，業經其自
      行以債務協商清償完畢等語，並提出債務清償證明書為證
      （見本院卷第161-163頁），惟查：
　　1.觀諸系爭友邦信用卡消費紀錄顯示，於90年6月29日曾繳
      付系爭保險契約首期保費，金額依序為4,554元、3,366元
      、5,504元、4,594元（見本院卷第40頁），經本院向南山
      人壽函調前開保單明細資料，南山人壽陸續於110年12月2
      9日、111年3月1日函覆系爭保險契約內容即如前三、㈡所
      示（見本院卷第85-87、119-128頁）。復審以系爭保險契
      約繳費欄均填載：「繳費方式：☑年繳…；首期保費以信用
      卡繳費：…卡別(W)：☑南山人壽AIG認同卡　信用卡卡號：
      0000-0000-0000-0000　發卡機構：AIG銀行　信用卡有效
      期限：至12月01年」（見本院卷第122、124、126、128頁
      ），且原告並不爭執其確曾以其子女為被保險人簽立系爭
      保險契約，並親自於要保人欄位簽名（見本院卷第176、2
      52頁），衡諸保費繳納方式及數額本為保險契約重要之點
      ，且系爭保險契約繳費欄與要保人簽名欄位又緊接於旁，
      則原告對於上開繳費欄內所載關於系爭友邦信用卡之內容
      ，自難諉為不知。是原告主張其未曾領收系爭友邦信用卡
      並開通使用等語，顯與上開事證所示不符，自難採憑。至
      原告復以上開保險費刷卡金額與南山人壽所提供之保單繳
      費一覽表所載系爭保險契約首期保費金額均有出入為由，
      否認其曾有使用系爭友邦信用卡等語，並提出前開繳費一
      覽表為據（見本院卷第165-171頁），而前開繳費一覽表
      所載系爭保險契約繳納之首期保費依序為4,900元、3,300
      元、5,960元、4,640元，固與上開保險費刷卡金額固有些
      許差異，惟仍無礙於系爭保險契約首期保費依約仍係以系
      爭友邦信用卡支付之認定，是原告此部分之主張，亦屬無
      據。
　　2.次查，系爭友邦信用卡首筆消費紀錄為88年12月18日之「
      信用卡餘額代償　180,000」（見本院卷第35頁），核與
      系爭申請書上原告所填載之申請代償金額一致（見本院卷
      第29頁），則原告於88年12月16日填具系爭申請書向友邦
      公司申辦系爭友邦信用卡後，旋經核准而於同年月18日依
      原告之申請代償系爭渣打信用卡帳款18萬元等情，應可確
      認，益徵原告確有開通系爭友邦信用卡使用無訛。原告固
      以其嗣後自行以債務協商之方式清償系爭渣打信用卡消費
      帳款6萬2,305元本息，而否認有前述代償之情，然查，原
      告與元誠公司所為前開債務協商之信用卡債權係元誠公司
      輾轉於94年10月14日自渣打銀行受讓而來，此有債權讓與
      證明書2紙在卷可參（見本院卷第205-207頁），此時距系
      爭友邦信用卡代償系爭渣打信用卡帳款18萬元之時間已近
      6年，於此期間內，原告既非不得繼續使用系爭渣打信用
      卡刷卡消費，自難僅以嗣後尚有剩餘系爭渣打信用卡消費
      帳款需原告予以清償，即遽認88年間並無以系爭友邦信用
      卡代償系爭渣打信用卡帳款18萬元之情。是原告此部分之
      主張，亦難為採。
　　3.從而，系爭友邦信用卡既確經原告使用於代償其系爭渣打
      信用卡帳款，並繳納系爭保險契約首期保費，原告自應就
      系爭友邦信用卡消費帳款負清償責任，是其主張被告對其
      之系爭信用卡債權不存在，即非有理。而系爭信用卡債權
      計算至110年2月1日止，原告尚欠本金22萬6,848元、利息
      64萬2,770元及違約金42萬3,741元（前開金額共計為129
      萬3,359元）未予清償，此有被告所提信用卡債權計算說
      明書在卷可參（見本院卷第234-237頁），並經本院調取
      臺灣新北地方法院104年度司促字第26525號案卷查閱無誤
      ，則原告再主張被告應向聯徵中心註銷被告對其之72萬9,
      571元信用卡債權及所生債信紀錄等語，自非有據。
五、綜上所述，原告訴請確認被告對其之系爭信用卡債權不存在
    ，並請求被告應向聯徵中心註銷系爭信用卡債權及所生債信
    紀錄，均無理由，應予駁回。
六、本件事證已臻明確，兩造其餘之攻擊防禦方法及所提證據，
    經核與判決結果不生影響，爰不逐一論駁，併此敘明。
七、訴訟費用負擔之依據：民事訴訟法第78條。
中　　華　　民　　國　　111 　年　　9 　　月　　15　　日
                  民事第二庭  審判長法　官　林鈺琅
　　　　　　　　　　　　　　　　　　法　官　林禎瑩
　　　　　　　　　　　　　　　　　　法　官　郭子彰
以上正本係照原本作成。
如對本判決上訴，須於判決送達後20日內向本院提出上訴狀。如
委任律師提起上訴者，應一併繳納上訴審裁判費。
中　　華　　民　　國　　111 　年　　9 　　月　　15　　日
　　　　　　　　　　　　　　　　　　書記官　陳嬿舒